臺灣高等法院民事裁定　　　　　　　　　100年度抗字第606號
　　抗　告　人　皇家大庭園管理委員會
　　法定代理人　許嘉哲
　　相　對　人　邱顯彬
上列抗告人因與林卿間返還管理費事件，聲請追加相對人邱顯
彬為被告，抗告人對於中華民國99年12月31日臺灣臺北地方法院
99年度訴字第5041號所為裁定提起抗告，本院裁定如下：
    主  文
原裁定廢棄，發回臺灣臺北地方法院。
    理  由
一、原裁定意旨略以：「依原告（即本件之抗告人）訴狀所載，
    原係請求被告林卿（下稱林卿）給付新台幣（下同）1,
    474,607元及遲延利息之判決，嗣於訴訟中基於共同侵權行
    為及委任之法律關係，追加被告邱顯彬連帶給付前揭款項，
    及自民國（下同）92年5月8日起至清償日止，按年息5%計算
    之利息。惟原告除表明追加被告邱顯彬，並未提供其國民身
    分證號碼或其他足資辨別之特徵，又本件原訴之辯論，已去
    成熟不遠，若准許其追加，徒使訴訟之終結延滯，原告為本
    件訴之追加既未經被告同意並有礙訴訟之終結，自不應准許
    ，應予駁回。」等語。
二、抗告意旨略以：「抗告人已於99年12月28日提出書狀陳明追
    加被告邱顯彬與林卿曾為夫妻關係，原裁定以抗告人未依
    法記載足以辨別當事人之資料，實有誤會。抗告人於99 年9
    月5日始向原法院起訴，99年12月28日為第一次言詞辯論，
    抗告人追加被告邱顯彬並無礙訴訟終結，且請求之基礎事實
    同一，符合民事訴訟法第255條第1項第2款及第7款規定，原
    法院駁回抗告人所為追加被告部分，實有不當，爰求廢棄原
    裁定，准許抗告人所為之追加之訴。」等語。
三、按「訴狀送達後，原告不得將原訴變更或追加他訴，但有下
    列各款情形之一者，不在此限：一、被告同意者；二、請求
    之基礎事實同一者；三、擴張或減縮應受判決事項之聲明者
    ；四、因情事變更而以他項聲明代最初之聲明者；五、該訴
    訟標的對於數人必須合一確定時，追加其原非當事人之人為
    當事人者；六、訴訟進行中，於某法律關係之成立與否有爭
    執，而其裁判應以該法律關係為據，並求對於被告確定其法
    律關係之判決者；七、不甚礙被告之防禦及訴訟之終結者；
    被告於訴之變更或追加無異議，而為本案之言詞辯論者，視
    為同意變更或追加。」民事訴訟法第255條第1項第1款至7款
    定有明文。又該條項第2款所謂請求之基礎事實同一，係指
    變更或追加之訴與原訴之原因事實有其共同性，先後所為請
    求之主張在社會生活上可認為有共通性或關連性，而就原請
    求之訴訟及證據資料於相當程度範圍內具有同一性或一體性
    ，在審理時得加以利用，俾先後兩請求可在同一程序得加以
    解決，以避免重複審理，庶能統一解決紛爭，用符訴訟經濟
    者即屬之（最高法院96年度台上字第471號判決、95年度台
    上字第1573號判決參照）。
四、經查，抗告人於99年9月13日向原法院起訴主張林卿自75
    年至91年5月間保管住戶所繳納管理費，卻私自挪用所保管
    之社區管理費1,474,607元，迄今尚未歸還，依民法第184條
    、第541條規定，請求林卿如數給付（見原法院卷第4至5
    頁）。嗣後抗告人於99年12月28日言詞辯論期日當庭提出準
    備狀表明追加被告邱顯彬，主張追加被告邱顯彬與林卿於
    75年結婚後即住在皇家大庭園大廈社區，於91年5月間才搬
    離，兩人自75年至91年5月間保管住戶所繳納管理費，卻共
    同侵佔所保管之社區管理費，並變更訴之聲明為林卿及追
    加被告邱顯彬應連帶給付抗告人1,474,607元本息（見原法
    院卷第32至35頁）。足認抗告人所為追加及變更之訴與原訴
    之原因事實均為皇家大庭園大廈社區住戶所繳納管理費遭林
    卿或追加被告邱顯彬挪用未歸還，兩人應返還系爭款項，
    應認有前後兩事實有共通性及關連性，而就原請求之訴訟及
    證據資料於相當程度範圍內具有同一性或一體性，在審理時
    得加以利用，考量訴訟經濟原則，宜利用同一程序審理。況
    本件訴訟自抗告人於99年9月13日起訴後，原法院於99年12
    月28日第一次為言詞辯論，抗告人當庭追加被告邱顯彬並為
    訴之變更，應認並無妨礙訴訟終結或延滯訴訟之情。惟原法
    院未審究抗告人追加之訴是否符合民事訴訟法第255條第1項
    第2款及7款規定之要件，亦未考量紛爭解決一次性，遽以抗
    告人所為訴之追加既未經被告同意並有礙訴訟之終結為由，
    裁定駁回抗告人所為追加之訴，尚有未洽。另抗告人亦曾於
    99年10月4日提出林卿最新戶籍謄本記載：「75年12月14
    日與邱顯彬結婚。98年9月4日與邱顯彬離婚」（見原法院卷
    第10至11頁），抗告人雖未提供邱顯彬之國民身分證號碼，
    但依其所提出之林卿最新戶籍謄本之記載，應足資辨別邱
    顯彬之特徵，原法院認抗告人未依法記載足以辨別當事人之
    資料，亦有不當。抗告意旨執前詞指摘原裁定不當，求予廢
    棄，為有理由，應由本院廢棄原裁定，發回原法院另為適法
    之處理。
五、據上論結，本件抗告為有理由，爰裁定如主文。
中    華    民    國   100    年    5     月    20    日
                    民事第十三庭
                        審判長法  官  蕭艿菁
                              法  官  林麗玲
                              法  官  賴劍毅
正本係照原本作成。
不得抗告。
中    華    民    國   100    年    5     月    20    日
                              書記官  黃千鶴